臺灣屏東地方法院民事裁定
111年度消債職聲免字第11號
聲  請  人  
即 債務 人  郭宥伶即郭蓁臻即郭晏菁





相  對  人  
即 債權 人  國泰世華商業銀行股份有限公司

法定代理人  郭明鑑  
代  理  人  蔡政宏  
相  對  人  
即 債權 人  花旗(台灣)商業銀行股份有限公司


法定代理人  莫兆鴻  
代  理  人  陳正欽  


相  對  人  
即 債權 人  滙豐(台灣)商業銀行股份有限公司

法定代理人  陳紹宗  


相  對  人  
即 債權 人  中國信託商業銀行股份有限公司


法定代理人  利明献  


相  對  人  
即 債權 人  第一金融資產管理股份有限公司

法定代理人  施志調  
代  理  人  楊絮如  
上列當事人聲請消費者債務清理事件，本院裁定如下：
    主  文
債務人郭宥伶即郭蓁臻即郭晏菁應予免責。
    理  由
一、按法院為終止或終結清算程序之裁定確定後，除別有規定外
    ，應以裁定免除債務人之債務。消費者債務清理條例（下稱
    消債條例）第132條定有明文。又法院裁定開始清算程序後
    ，債務人有薪資、執行業務所得或其他固定收入，扣除自己
    及依法應受其扶養者所必要生活費用之數額後仍有餘額，而
    普通債權人之分配總額低於債務人聲請清算前二年間，可處
    分所得扣除自己及依法應受其扶養者所必要生活費用之數額
    者，法院應為不免責之裁定。但債務人證明經普通債權人全
    體同意者，不在此限。另債務人有下列各款情形之一者，法
    院應為不免責之裁定。但債務人證明經普通債權人全體同意
    者，不在此限：一、於七年內曾依破產法或本條例規定受免
    責。二、故意隱匿、毀損應屬清算財團之財產，或為其他不
    利於債權人之處分，致債權人受有損害。三、捏造債務或承
    認不真實之債務。四、聲請清算前二年內，因消費奢侈商品
    或服務、賭博或其他投機行為，所負債務之總額逾聲請清算
    時無擔保及無優先權債務之半數，而生開始清算之原因。五
    、於清算聲請前一年內，已有清算之原因，而隱瞞其事實，
    使他人與之為交易致生損害。六、明知已有清算原因之事實
    ，非基於本人之義務，而以特別利於債權人中之一人或數人
    為目的，提供擔保或消滅債務。七、隱匿、毀棄、偽造或變
    造帳簿或其他會計文件之全部或一部，致其財產之狀況不真
    確。八、故意於財產及收入狀況說明書為不實之記載，或有
    其他故意違反本條例所定義務之行為，致債權人受有損害，
    或重大延滯程序，復為同條例第133、134條所明定。
二、經查：
㈠、聲請人前於民國110年1月8日聲請清算，經本院以110年度消
    債清字第6號裁定自110年10月12日中午12時起開始清算程序
    。復因清算財團之財產不敷清償財團費用及債務，經本院於
    111年2月25日以110年度司執消債清字第49號裁定終止清算
    程序確定等情，業據調取上開各卷宗核閱屬實。
㈡、關於聲請人於開始清算程序後迄今之收入部分，聲請人自110
    年10月至同年12月於社團法人屏東縣志願服務協會擔任臨時
    服務人員，又其110年有所得437,567元，有薪資明細表及稅
    務電子閘門網路資料查詢表可參；其111年1月1日起以每月
    勞保投保薪資31,800元任職於衛生福利部南區老人之家，並
    於同年2月28日離職，其於111年2月28日自衛生福利部南區
    老人之家退保，現投保勞保於屏東縣傳統推拿骨節整復師職
    業工會，有衛生福利部南區老人之家離職證明書可稽，經本
    院調取其之勞保局電子閘門網路資料查詢表核閱無誤，堪認
    聲請人未受僱於任何公司或商號，堪信屬實。則聲請人自11
    0年10月算至111年9月，其所得共為172,992元（計算式：43
    7,567×3/12＋31,800×2＝172,992，小數點以下四捨五入）。
    另聲請人固稱於110年2月領有一次發放之紓困金，為此非固
    定、經常性收入，爰不計入聲請人之固定收入，附此說明。
    至聲請人之支出部分，則依消債條例第64條之2第1項規定，
    以110、111年衛生福利部公告每人每月最低生活費之1.2倍
    即15,946元及17,076元之數額為計算基準。則聲請人必要支
    出共為201,522元（計算式：15,946×3＋17,076×9＝201,522）
    。另聲請人之母，110年有所得75元，名下有4筆不動產，有
    戶籍謄本、經本院調取其之稅務電子閘門網路資料查詢表及
    勞保局電子閘門網路資料查詢表核閱無誤。本院審酌上情，
    認聲請人之母名下雖有不動產，惟未經變價前無法用以支出
    相關生活費用，自堪認其有受聲請人扶養之必要。而聲請人
    稱其母於111年1月27日去世，僅110年10月至111年1月支出
    扶養費，據聲請人提出之親屬系統表及戶籍謄本，上開扶養
    義務應由聲請人及其手足共3人共同負擔。是以上開110、11
    1年每人每月最低生活費1.2倍計算，聲請人各年度每月應負
    擔之扶養費為5,315元、5,692元（計算式：15,946÷3＝5,315
    ；17,076÷3＝5,692），則聲請人主張低於上開金額之扶養費
    5,000元，亦足採信。是聲請人負擔之扶養費合計為20,000
    元（計算式：5,000×4＝20,000）。基上，聲請人於開始清算
    程序後之固定收入扣除前開必要支出及扶養費後，顯無剩餘
    ，自無消債條例第133條應不予免責規定之適用餘地。復查
    無聲請人有消債條例第134條所定其他各款應不免責事由，
    揆諸前揭說明，聲請人既經終止或終結清算程序之裁定確定
    後，依消債條例第132條規定，應裁定免除其債務。
三、綜上所述，本件聲請人並無消債條例第133條之適用，且查
    無消債條例第134條各款所定應不免責之情事，依上說明，
    自應依首開規定裁定本件聲請人免責，爰裁定如主文。
中　　華　　民　　國　　111 　年　　10　　月　　3 　　日
                  民事庭  法　官　曾吉雄
上為正本係照原本作成。
如不服本裁定，應於裁定送達後10日內，以書狀向本院提出抗告
，並繳納抗告費新臺幣1千元。
中　　華　　民　　國　　111 　年　　10　　月　　3 　　日
  　                      書記官　鄭美雀